【裁判字號】    99,上易,76
【裁判日期】    990416
【裁判案由】    竊盜
【裁判全文】
臺灣高等法院高雄分院刑事判決          99年度上易字第76號
上  訴  人
即  被  告  乙○○
上列上訴人因竊盜案件，不服臺灣高雄地方法院98年度易字第90
3 號中華民國98年12月9 日第一審判決（起訴案號：臺灣高雄地
方法院檢察署98年度偵字第18639 號），提起上訴，本院判決如
下：
    主  文
原判決撤銷。
乙○○逾越牆垣竊盜未遂，累犯，處有期徒刑肆月，如易科罰金
，以新台幣壹仟元折算壹日。
    事  實
一、乙○○前因妨害性自主案件，於民國94年8 月16日經臺灣高
    雄少年法院以94年度少連訴字第44號判處有期徒刑2 年確定
    ，嗣經臺灣高雄地方法院以96年度聲減字第1070號裁定減為
    有期徒刑1 年，經與其所另犯違反毒品危害防制條例、公共
    危險等案件判處拘役確定之罪接續執行，有期徒刑部分於96
    年7 月16日執行完畢，接續執行拘役部分並於96年8 月31日
    執行完畢。詎乙○○仍不知悔改，於98年6 月21日晚間9 時
    40分前不久之某時，行經丙○○所有位於高雄縣林園鄉○○○路270 巷27號兼住宅之廠房圍牆前（該址經丙○○將鐵皮
    屋倉庫部分分租予甲○○作為廠房使用），見無人在內，竟
    意圖為自己不法之所有，基於竊盜之犯意，趁四下無人之際
    ，翻越該住宅外圍之圍牆，並在該圍牆內廠區內著手搜尋財
    物尚未得逞時，於同日晚間9 時40分許，因甲○○返回上址
    並以遙控器打開前開電動大門，發現乙○○竟在門後，甲○○旋即報警並通知丙○○返回該處，嗣於同日晚間9 時50分
    許，警方抵達現場，當場查獲乙○○，始悉上情。
二、案經高雄縣政府警察局林園分局報告臺灣高雄地方法院檢察
    署檢察官偵查起訴。
    理  由
壹、證據能力部分：
一、證人丙○○於警詢之陳述：
    按被告以外之人於審判外之言詞或書面陳述，除法律有規定
    者外，不得作為證據，刑事訴訟法第159 條第1 項定有明文
    。查證人丙○○於警詢中之陳述為傳聞證據，且其陳述與審
    判中陳述不符部分亦無較為可信之特別情況，即無同法第15
    9 條之2 之適用餘地，亦無同法第159 條之3 所規定之情事
    ，是依前揭法條意旨，自不具證據能力。
二、再按被告以外之人於審判外之陳述，雖不符前4 條之規定，
    而經當事人於審判程序同意作為證據，法院審酌該言詞陳述
    或書面陳述作成時之情況，認為適當者，亦得為證據，刑事
    訴訟法第159 條之5 第1 項定有明文。查本案認定事實所引
    用之卷內其餘卷證資料，除原已符同法第159 條之1 至第15
    9 條之4 規定、及法律另有規定等傳聞法則例外規定，而得
    作為證據外，並無證據證明係公務員違背法定程式所取得，
    而檢察官、被告於本院行準備程序及審理時，均同意其作為
    本案證據之證據能力，且本院審酌前揭陳述作成時之情況，
    並無違法取證之瑕疵，亦認以之作為證據為適當，是本件有
    關被告以外之人於審判外之言詞或書面陳述等供述證據，依
    前揭法條意旨，自均得為證據。
貳、實體部分：
一、訊據被告固坦承有前開翻越圍牆之行為，惟矢口否認有何竊
    盜犯行，辯稱：因為有一位泰勞「阿線」跟伊表示工廠缺人
    ，問伊是否要去工作，「阿線」說他住在工業路上，伊搭計
    程車到該處發覺只有該址有開燈，在外面敲門又沒人應門，
    始翻牆入內，伊並非要竊取物品，被害人所失竊財物與伊無
    關云云。經查：
(一)、證人甲○○、丙○○於原審中均證稱：高雄縣林園鄉○○○
    路270 巷27號內，並未雇用外籍勞工，且除證人丙○○、甲○○外，並無其他人住於該處等語（原審卷二第35、36、38
    頁），是被告上開所辯是否屬實，已非無疑。被告於原審時
    又辯陳：「阿線」是別人雇用的，「阿線」跟伊表示工廠缺
    人，問伊是否要去工作，且說他住在工業路上的工廠裡面，
    可以幫伊介紹，所以伊才從大公廟開始搭計程車去到該處，
    總共花了300 多元云云。惟本件事發處即高雄縣林園鄉○○○路周遭工廠林立一情，業均證人丙○○於審理中證述明確
    ，亦為被告所不否認（原審院卷二第38、41頁），則被告供
    稱其在僅知「阿線」係居住於該路段之某工廠，而對於究竟
    位於何詳細地點均全然不知之情形下，衡諸常情，若於此時
    率然前往，極為可能無法順利尋得其所稱之「阿線」，被告
    為成年且智識正常之人，對此自不可能無所認知，惟其於此
    情形下，竟稱選擇花費大筆計程車資前往該無法確定地點之
    處，顯然與常情有違，而事實上被告亦並未尋得該「阿線」
    ，亦難認其所辯屬實。被告雖另辯稱：當天只有該處有開燈
    ，所以伊才去敲門，發現沒人應門才翻牆進去等語，惟被告
    既不知「阿線」之實際居住地，則其如何能確認該有亮光之
    處即屬「阿線」之住處？又若該處不僅一戶亮有燈光，則其
    如何逐一判斷究竟何處為其目的地？且被告既稱係「阿線」
    欲為其介紹工作而前往該處，則於無從確認實際地點之時即
    翻牆入內，即使碰巧所侵入者即屬「阿線」所居住之工廠，
    惟其在未得工廠所有人同意雇用前，即違法侵入工廠在先，
    又如何能順利取信於該所有人，而有取得工作之機會？是被
    告此部所辯，既有如上所述與常情甚有不符之處，顯屬卸責
    之詞，不足採信。
(二)、被告於夜間利用無人在廠區機會，翻越圍牆進入置有諸多工
    業用途財物，而各該財物因已受圍牆大門阻隔之保護，在廠
    區內未再以建築物密閉空間防護而係開放式置放在廠區內，
    參以案發後，證人甲○○於審理中證稱：98年6 月22日中午
    伊出門時，客戶委託維修之叉速器1 個、轉向台1 個、放電
    機1 臺、電纜線3 捆，仍在伊向證人丙○○承租之高雄縣林
    園鄉○○○路270 巷27號廠房內，待同日晚間9 時40分許伊
    返回該處，清點物品發現上開物品均已遺失等語（原審卷二
    第32-36 頁），是本件案發時被告被發現所在位置確有可使
    宵小入內著手行竊之客觀誘因，被告利用已是夜間夜間9 時
    以後無人在內情境攀爬逾越鐵絲網圍牆侵入廠區內並已留滯
    於廠區內財物放置區域，應已逾單純無故侵入他人建物或住
    宅之犯意階段而已彰顯其係基於竊取財物之犯意而著手竊盜
    行為，參以被告前科累累，更有竊盜被判刑紀錄，難謂不知
    無故侵入他人建物或住宅內極被指係竊賊之道理其猶然為之
    ，更彰顯其本件其著手之犯行程度已達顯示不法所有意圖無
    訛，只是因被害人及時不意返家而未遂其意圖耳。
(三)、綜上所述，被告所辯，顯係臨訟卸責之詞，不足採信，被告
    犯行明確，犯行應堪認定。
二、核被告所為，係犯刑法第321 條第1 項第2 款、第2 項之踰
    越牆垣竊盜未遂罪。被告本件犯罪僅及未遂，爰依刑法第25
    條第2 項減輕其刑。公訴意旨就被告所為認另該當刑法第32
    1 條第1 項第1 款之夜間侵入住宅竊盜之加重構成要件，惟
    此部份業經證人甲○○於審理中證稱：建築物本身的出入口
    並沒有上鎖，就算被告有進去偷東西，伊也不知道，因為裡
    面的雜物太多了，現在也看不出有遭被告侵入之跡象等語；
    經核與證人丙○○於審理中之證述：建築物裡面應該沒有被
    侵入，因為裡面沒有凌亂的情形，也沒有被搜索財物的跡象
    等語相符（原審卷二第34、38頁），亦查無其他證據證明被
    告確有侵入該處住宅內行竊之事實，是公訴意旨此部份所指
    尚有未合，惟此僅係竊盜犯之加重要件認定有誤，尚無變更
    起訴法條之問題。又按毀越門扇而入室行竊，其越入行為即
    屬侵入住宅，已結合於所犯加重竊盜之罪質中，無更行構成
    侵入住宅罪之理，最高法院27年上字第1887號判例可供參照
    ，本件被告所為，既係以踰越圍牆即牆垣之方式侵入圍牆之
    內行竊得手，本足認係基於行竊之單一犯罪目的所為，且踰
    越牆垣竊盜之行為，本即已有包含侵入以該牆垣作為防閑設
    施之處所之含意，是參諸上開見解，被告踰越牆垣之行為，
    本已有侵入他人附連圍繞土地之性質在內，而應認已結合於
    所犯加重竊盜之罪質中，即使業經證人丙○○於警詢中基於
    被害人之身分提出告訴，亦不應更行論以刑法第306 條第1
    項之無故侵入他人附連圍繞之土地罪，併此敘明。再被告有
    如上事實欄所述前科事實，有臺灣高等法院被告前案紀錄表
    1 份在卷可查，其受有期徒刑執行完畢後，5 年以內故意再
    犯本件有期徒刑以上之罪，為累犯，應依法加重其刑。被告
    本件犯罪僅及未遂，爰依刑法第25條第2 項減輕其刑。
三、被告犯罪事證既明，原審法院對其論罪科固非無見，惟本件
    被告加重竊盜犯行僅及未遂，原審認屬既遂即有未合，被告
    上訴意旨否認犯罪固無可採，但原判決既有此部分瑕疵，自
    應撤銷改判。審酌被告正值青壯，不思以正當途徑取得財物
    ，竟踰越牆垣著手竊盜犯行，除侵害被害人甲○○之財產權
    外，亦對被害人丙○○、甲○○之隱私及居住安寧破壞甚鉅
    ，且其犯後仍飾詞狡辯，不知坦承所為之犯行，反虛構「阿
    線」之人意圖減免罪責，未見悔意等情及其他一切情狀，量
    處如主文第2 項所示之刑，並諭知易科罰金折算標準。
四、另公訴意旨略以：被告於98年6 月21日晚間8 時至9 時40分
    間之某時，行經丙○○所有位於高雄縣林園鄉○○○路270
    巷27號住宅圍牆前，見無人在內，意圖為自己不法之所有，
    趁四下無人之際，翻越該住宅外圍之圍牆，並在該住宅所屬
    鐵皮屋倉庫之出入口前，徒手竊取甲○○因受客戶委託維修
    而放置於該處，價值約新臺幣（下同）11萬元之堆高機零件
    （含叉速器1 個、轉向台1 個、放電機1 臺、電纜線3 捆）
    等物，並將所竊得之物向上址之電動大門外拋擲後，以不詳
    之方式搬離現場而竊取得逞云云。
五、查證人即被害人甲○○於原審中固證稱：伊有遺失客戶委託
    維修之叉速器1 個、轉向台1 個、放電機1 臺、電纜線3 捆
    等語。惟本件案發時甲○○除不意間發覺被告攀爬逾越圍牆
    侵入廠區內留滯外，並未發現被告正著手竊取上開遺失財物
    ，嗣後也未由廠區內外發現各該遺失物品，也未發現有被告
    以外之人在外接應、把風，亦未發現案發現場內外有任何足
    供載走上開物品之交通工具，而依證人甲○○所證述同日出
    門前最後看到遺失物品之時間為同日「中午」，距離證人甲○○返回時間之同日「晚間9 時40分」許，相距約9 個小時
    ，如此長之期間發生何事孰人能料？豈能因被告在同日「晚
    間9 時40分」許出現在現場逕推認先前所發生財物遺失之情
    事均為被告所為？至有關電動大門外地面有明顯之重物撞擊
    痕一節，依刑案現場位置圖1 份及查獲現場照片1 張固屬實
    情，然該地面上重物撞擊痕是否被告丟擲重物所致，並無明
    確證據足認定之；而證人丙○○固證陳：伊晚間8 、9 時許
    出門前，地面沒有被撞痕跡等語，似認該地面重物撞痕係同
    日晚間8 、9 時許至同日夜間9 時45分許期間發生，姑不論
    時值夜間，一般人出門習慣是否會特別留意門口地面有無痕
    跡已非無疑，本件並無證據足明確認定被告攀爬圍牆侵入廠
    區內時間係何時，自難認定該重物撞擊痕跡係被告入內後所
    為，且若認係被告自廠區內丟擲重物所致，被告既仍滯留廠
    區內，何以未見贓物留在廠區外面？況本件毫無證據足認被
    告先後侵入廠區內2 次以上，自難僅因事發後有發覺門口地
    面撞痕及證人丙○○與合常理非完全吻合之證詞遽認本件所
    失竊之物品係被告早先竊取後向該處電動大門外丟擲造成地
    面顯現撞擊痕跡，並以不詳方式搬離現場竊取得逞後，再接
    續入內搜索財物時為證人甲○○所發現，是本件證人甲○○
    所失竊之上開物品尚乏具體事證足認係被告侵入該處後所竊
    取，此部分尚乏犯罪事證，惟公訴人認與前開論罪科刑部分
    有接續犯之實質上一罪關係，爰不另為無罪諭知。
據上論斷，應依刑事訴訟法第369 條第1 項前段、第364 條、第
299 條第1 項前段，刑法第321 條第1 項第2 款、第2 項、第47
條第1 項、第25條第2 項、第41條第1 項前段，判決如主文。
本案經檢察官陳建年到庭執行職務。
中    華    民    國    99    年    4     月    16    日
                  刑事第八庭    審判長法  官  洪兆隆
                                      法  官  張盛喜
                                      法  官  郭玫利
以上正本證明與原本無異。
不得上訴。
中    華    民    國    99    年    4     月    16    日
                                      書記官  吳福連
附錄本判決論罪法條

中華民國刑法第321條
（加重竊盜罪）
犯竊盜罪而有左列情形之一者，處6 月以上、5 年以下有期徒刑
：
一、於夜間侵入住宅或有人居住之建築物、船艦或隱匿其內而犯
    之者。
二、毀越門扇、牆垣或其他安全設備而犯之者。
三、攜帶兇器而犯之者。
四、結夥三人以上而犯之者。
五、乘火災、水災或其他災害之際而犯之者。
六、在車站或埠頭而犯之者。
前項之未遂犯罰之。

司法院資訊處製作；財團法人民間司法改革基金會備份。
